【裁判字號】    92,台上,5012
【裁判日期】    920910
【裁判案由】    違反槍砲彈藥刀械管制條例等罪
【裁判全文】
最高法院刑事判決                              九十二年度台上字第五○一二號
    上  訴  人  乙○○
    選任辯護人  金志雄律師
    上  訴  人  丙○○
                甲○○
右上訴人等因違反槍砲彈藥刀械管制條例等罪案件，不服台灣高等法院中華民國九十
一年四月十七日第二審判決（九十一年度上訴字第三二四號，起訴案號：台灣台北地
方法院檢察署九十年度偵字第一二二二七、一二三一五號），提起上訴，本院判決如
左：
    主  文
原判決關於乙○○罪刑部分及丙○○、甲○○部分均撤銷。
乙○○部分公訴不受理。
丙○○、甲○○部分發回台灣高等法院。
    理  由
一、乙○○部分：
按被告死亡者，應諭知不受理之判決，刑事訴訟法第三百零三條第五款定有明文。又
被告在第二審判決後，第三審上訴中死亡者，依同法第三百九十八條第三款規定，第
三審法院應撤銷第二審判決，就該案自為判決。本件上訴人乙○○因涉犯槍砲彈藥刀
械管制條例第十條第一項、第三項等罪，經檢察官提起公訴，第一審法院以其牽連犯
槍砲彈藥刀械管制條例第七條第三項、第一項，第十一條第三項、第一項，第十二條
第四項、第十三條第一項，刑法第三百零二條及懲治盜匪條例第五條第一項第一款等
罪，而從意圖供自己犯罪之用未經許可製造炸彈之罪處斷，原審予以撤銷，改判仍論
處同一罪刑，上訴人提起上訴後，已於民國九十二年四月十六日死亡，此有原審法院
九十二年度上更（二）字第二二○號刑事判決書在卷可稽，依前開說明，自應由本院
將原判決關於乙○○罪刑部分撤銷，另為不受理之判決。
二、丙○○、甲○○部分：
本件原判決認定上訴人丙○○、甲○○於九十年四月二十七日中午十二時許，駕車至
台北縣新店市○○路○段三十八號乙○○住處聊天，乙○○向上訴人等提及金永達國
際有限公司（下稱金永達公司）擅用其名義擔任股東乙事，並央求上訴人等陪同前往
守候該公司實際負責人葉永堂，經上訴人等應允，乙○○即攜帶其先前以仿ＢＥＲＥ
ＴＴＡ廠半自動手槍製造之金屬玩具手槍換裝土造金屬槍管改造而成可發射子彈具殺
傷力之改造手槍一支，於同日下午一時十五分許，由甲○○駕駛車牌號碼Ｌ五｜九六
九九號之自用小客車，附載乙○○、丙○○至台北縣板橋市○○路四十號處埋伏，恰
見葉永堂獨自駕車外出，上訴人等駕車緊隨其後，途經台北縣中和市、永和市○○路
跟蹤至台北市○○○路二○○號旁巷口，葉永堂下車，上訴人等見機不可失，共同基
於剝奪他人行動自由之犯意聯絡，先由乙○○持上開改造手槍（銀色）下車，抵住葉
永堂之身體，喝令葉永堂不要輕舉妄動，丙○○隨後圍過來，乙○○即自葉永堂背後
推擠其上車，葉永堂因乙○○、丙○○之強暴、脅迫行為，不得已聽令上車，仍由甲
○○駕駛，乙○○、丙○○分坐葉永堂兩側，而以此非法方法，剝奪葉永堂之行動自
由，甲○○隨即駕車返回乙○○上開住處，雙方於二樓客廳內針對金永達公司股東一
事進行談判；乙○○、丙○○、甲○○結夥共同意圖為自己不法之所有，由乙○○將
上開改造手槍置於身旁桌上，質問葉永堂何以擅用其名義充當公司股東，並要求葉永
堂賠償新台幣（下同）六百萬元，否則不許葉永堂離開，丙○○即要求葉永堂打電話
籌款，而甲○○向葉永堂恫稱：我開車跟了你半年，你開什麼車、去什麼地方、旁邊
帶了什麼人，我都很清楚等語，上訴人等結夥以前開脅迫方式，致使葉永堂不能抗拒
，不得已答應以六百萬元解決，在乙○○等一夥人之監管下，以電話與友人許劍文聯
繫，由於許劍文當時僅能籌得六十萬元現金，經葉永堂與乙○○協調後，決定先支付
現金六十萬元，餘款五百四十萬元部分由葉永堂開立如原判決附表七所示之支票四紙
並於其上背書交予乙○○，同時簽立如原判決附表八所示之協議書一紙，允諾賠償六
百萬元，始由甲○○駕駛前揭車輛，乙○○坐於右前座，丙○○及葉永堂坐於後座，
於當日十九時四十分許，駛至台北縣新店市青潭橋附近某一橋頭，由丙○○陪同葉永
堂下車，向於該處等候之許劍文取得裝有六十萬元現金之紙袋，方釋放葉永堂讓其重
獲自由；乙○○於是日晚間請丙○○、甲○○至桃園火車站站前「皇朝ＫＴＶ酒店」
喝酒，以答謝丙○○、甲○○之幫忙，消費約十萬元，其餘五十萬元由乙○○花用殆
盡，乙○○並於同年月三十日將原判決附表七編號第１號所示之支票存入帳戶提示，
惟並未兌現等情。因認上訴人等均牽連犯槍砲彈藥刀械管制條例第十一條第四項及刑
法第三百零二條第一項、第三百三十條第一項之罪，而撤銷第一審判決，改判均論處
上訴人等結夥三人以上意圖為自己不法之所有以脅迫致使不能抗拒而使他人交付財物
罪刑，固非無見。
惟按刑法及懲治盜匪條例上之強盜罪，以有為自己或第三人不法所有之意圖為構成要
件之一，若奪取財物係基於他種目的，而非出於不法所有之意思者，縱其行為違法，
要不成立強盜罪。本件原判決事實欄及理由欄既均認定上訴人等與乙○○係因葉永堂
負責經營之金永達公司未經乙○○同意，擅用乙○○名義，將其列為股東，乙○○因
而邀同上訴人等，持上開改造之手槍，駕駛自用小客車至台北市○○○路二○○號旁
巷口，將葉永堂押上車，強載回上開乙○○住處，脅迫葉永堂賠償乙○○六百萬元，
致使葉永堂不能抗拒而應允，嗣經協調，葉永堂先支付現金六十萬元，餘款五百四十
萬元由葉永堂簽發支票抵付，並簽立協議書允諾賠償六百萬元等情，如果無訛，則上
訴人等因何要求葉永堂賠償乙○○六百萬元？乙○○是否因金永達公司冒用其名義為
股東而受有損害？上訴人等主觀上認為損害額若干？與所要求之賠償額是否相當？其
等主觀上是否具有不法所有之意圖？凡此俱為認定上訴人等是否成立強盜罪之重要關
係事項，應予釐清，乃原審未予根究明白，遽行判決，已嫌速斷，復未於理由欄詳細
說明其認定上訴人等具有不法所有意圖之理由，亦有理由不備之違法。上訴人等執以
指摘原判決違背法令，非無理由，應認原判決關於上訴人等部分有撤銷發回更審之原
因。
據上論結，應依刑事訴訟法第三百九十八條第三款、第三百八十七條、第三百零三條
第五款、第三百九十七條、第四百零一條，判決如主文。
中      華      民      國    九十二    年      九      月      十      日
                              最高法院刑事第八庭
                                  審判長法官  莊  登  照
                                        法官  洪  明  輝
                                        法官  黃  一  鑫
                                        法官  魏  新  和
                                        法官  林  秀  夫
      右正本證明與原本無異
                                              書  記  官
中      華      民      國    九十二    年      九      月     十八     日


司法院資訊處製作；財團法人民間司法改革基金會備份。
